【裁判字號】    99,重訴,101
【裁判日期】    990810
【裁判案由】    侵權行為損害賠償
【裁判全文】
臺灣板橋地方法院民事判決             99年度重訴字第101號
原      告  乙○
被      告  丙○○
            甲○○
上列當事人間侵權行為損害賠償事件，原告提起附帶民事訴訟（
本院99年度簡附民字第24號），經本院刑事庭裁定移送前來，本
院於中華民國99年7 月27日言詞辯論終結，判決如下：
    主  文
被告丙○○應給付原告新臺幣柒佰肆拾萬元，及自民國九十九年
一月二十三日起至清償日止，按年息百分之五計算之利息。
被告甲○○應給付原告新臺幣陸佰萬元，及自民國九十九年一月
二十三日起至清償日止，按年息百分之五計算之利息。
訴訟費用由被告丙○○負擔百分之五十五，餘由被告甲○○負擔
。
本判決第一項於原告以新臺幣貳佰肆拾柒萬元供擔保後，得假執
行。
本判決第二項於原告以新臺幣貳佰萬元供擔保後，得假執行；但
被告甲○○如以新臺幣陸佰萬元為原告預供擔保，得免假執行。
    事  實
一、被告丙○○經合法通知，未於言詞辯論期日到場，核無民事
    訴訟法第386 條所列各款情形，爰依原告之聲請，由其一造
    辯論而為判決。
二、原告起訴主張：原告於民國97年6 月25日至7 月底間，遭詐
    騙集團詐騙所有積蓄，99年1 月11日，鈞院傳喚原告聆聽法
    官審問被告2 人（即本院98年度簡字第7849號），被告2 人
    提供帳戶給詐騙集團使用，幫詐騙集團遂行詐欺，其中被告
    甲○○詐欺原告新臺幣（下同）600 萬元，而被告丙○○詐
    欺原告740 萬元，原告相信被告2 人絕非無知，其因貪念而
    被利用，誠屬共犯，為此，爰依侵權行為法律關係之規定，
    請求被告賠償原告所受之損害等語。併為聲明：1.被告丙○
    ○應給付原告740 萬元；被告甲○○應給付原告600 萬元，
    及均自起訴狀繕本送達翌日起至清償日止，按年息5%計算之
    利息。2.原告願供擔保，請准宣告假執行。
三、被告甲○○則以：關於原告說被詐騙集團騙，將錢匯到伊帳
    戶部分，當初伊不知對方是詐騙集團，伊是看報紙分類廣告
    ，記載買屋送裝潢，伊即打電話跟「林先生」聯絡，他專門
    在賣法拍屋，伊有意購買板橋附近房屋，他就帶伊去板橋文
    聖街看房屋，因伊銀行信用不佳，他說他會找金主把錢先借
    伊，後來他叫伊去開2 家銀行的戶頭，一為聯邦銀行，一為
    永豐銀行，開戶後3 、4 天他跟伊聯絡，他叫伊把存摺印章
    先給他，說向金主借的錢要先匯進去，然後接近月底時他通
    知伊銀行貸款辦下來了，他叫伊把錢領出來給他還給金主，
    所以伊也是被騙，伊沒有錢賠償原告等語置辯。併為答辯聲
    明：原告之訴及其假執行之聲請均駁回；如受不利益之判決
    ，願供擔保請准宣告免予假執行。
四、被告丙○○未於言詞辯論期日到場，亦未提出準備書狀作何
    聲明或陳述。
五、查本件被告甲○○、丙○○均明知依一般社會生活之通常經
    驗，本可預見其將金融機構帳戶提供不相識之人使用，可能
    幫助犯罪集團作為不法詐取他人款項之用，竟各與真實姓名
    年籍不詳自稱「王代書」、「林先生」之成年男子暨其等所
    屬之詐欺集團成員，基於意圖為自己不法所有之犯意聯絡，
    被告甲○○於97年6 月26日某時，在臺北縣板橋市○○街附
    近某飲料店，將其所申辦之聯邦商業銀行板橋分行（下稱聯
    邦銀行）帳號000000000000號及永豐商業銀行江子翠分行（
    下稱永豐銀行）帳號00000000000000號之存摺、印章；被告
    丙○○則於97年6 月底某日，在臺北縣三重市○○路某泡沫
    紅茶店，將其所申請之臺灣中小企業銀行林口分行（下稱臺
    灣企銀）帳號00000000000000號帳戶及遠東國際商業銀行三
    重分行（下稱遠東銀行）帳號00000000000000號帳戶之存摺
    、印章，分別提供予「王代書」、「林先生」，嗣該2 人或
    其等所屬之詐欺集團成員，於97年6 月25日某時，冒稱為檢
    察官撥打電話給原告，佯稱其因涉及刑事案件，必須凍結財
    產等語，致原告陷於錯誤，而於97年7 月1 日匯款2 次，各
    匯款300 萬元入被告甲○○之上開聯邦銀行及永豐銀行帳戶
    ，再由該詐騙集團成員指示被告甲○○至之上開聯邦銀行及
    永豐銀行提領後，旋即取走被告甲○○所提領之款項。於97
    年7 月4 日、8 日分別匯款280 萬、210 萬元入被告丙○○
    之上開遠東銀行帳戶；另於97年7 月4 日匯款250 萬元入被
    告丙○○之上開臺灣企銀帳戶，再由該詐騙集團成員指示被
    告丙○○至上開遠東銀行及臺灣企銀提領後，旋即取走被告
    丙○○所提領之款項等犯罪事實，經本院98年度簡字第7849
    號審理結果，認被告2 人各與上開「王代書」、「林先生」
    及其等所屬之詐欺集團成員間，有犯意聯絡及行為分擔，而
    均係觸犯刑法第28條、第339 條第1 項之共同詐欺取財罪，
    各處有期徒刑4 月，如易科罰金，均以1,000 元折算1 日；
    嗣被告丙○○未聲明不服而確定，被告甲○○聲明不服提起
    上訴後，已經本院99年度簡上字第276 號刑事判決駁回其上
    訴而確定等情，有上開刑事判決2 件及刑事案件全卷可稽。
    被告甲○○雖以前詞置辯，惟若如其所辯，其係要辦法拍屋
    貸款始打電話找「林先生」，而房屋貸款係何等慎重之事，
    日後所需手續繁瑣，甚至若銀行果真准予貸款，亦係將貸款
    金匯入被告甲○○指定之帳戶，而其屬成年且有相當社會經
    驗之人，卻會毫不在意對方之真實身分且未確認對方事務所
    確實地點何在，即委託對方辦理房屋貸款，實與常情有違；
    再者，利用不相識之人之帳戶從事詐欺等犯罪之用，早為傳
    播媒體廣為報導，被告甲○○為有社會經驗之成年人，且自
    稱係看報紙廣告聯絡到「林先生」，被告甲○○對此情亦應
    有所認識，是其應可預見交付其名義之帳戶存摺、印章等物
    件予不相識或不知真實身分之人使用，有幫助從事詐欺犯行
    之人利用所提供之帳戶便於實行詐欺取財犯罪之可能，惟其
    竟依不知真實身分、真實住居所之人之指示，申請開立上開
    2 個帳戶，並將帳戶物件交付對方持用，根本不在意對方如
    何處置其交付之帳戶物件，則被告甲○○於提供上開2 帳戶
    物件予所謂「林先生」之初，應本具有縱有人利用其金融帳
    戶物件便於實行詐欺犯罪，供作取得詐欺所得財物或財產上
    利益之用，其顯非受詐欺集團所騙甚明，故被告甲○○所辯
    空言無據，並不足採；另被告丙○○未於言詞辯論期日到場
    ，復未提出任何書狀爭執或否認原告之主張，是本件原告之
    主張應為真實。
六、按因故意或過失，不法侵害他人之權利者，負損害賠償責任
    ，民法第184 條第1 項前段定有明文。本件被告丙○○、甲
    ○○各別與詐騙集團以詐欺行為故意不法侵害原告之財產權
    ，致原告受有損害，則原告基於侵權行為法律關係，請求被
    告丙○○賠償740 萬元；被告甲○○賠償600 萬元，洵屬有
    據。從而，原告請求被告丙○○給付740 萬元，被告甲○○
    給付600 萬元，及均自起訴狀繕本送達翌日即99年1 月23日
    起至清償日止，按年息5%計算之利息，為有理由，應予准許
    。
七、原告與被告甲○○均陳明願供擔保，聲請宣告假執行或免為
    假執行，經核合於法律規定，爰分別酌定相當之擔保金額宣
    告之。
八、據上論結，本件原告之訴為有理由，依民事訴訟法第385 條
    第1 項前段、第78條、第85條第1 項、第390 條第2 項、第
    392 條第2 項，判決如主文。
中    華    民    國    99    年    8     月    10    日
                  民事第一庭    法  官  高文淵
以上正本係照原本作成
如對本判決上訴，須於判決送達後20日內向本院提出上訴狀
中    華    民    國    99    年    8     月    10    日
                                書記官  黃瀅螢

司法院資訊處製作；財團法人民間司法改革基金會備份。
